臺灣高雄地方法院民事裁定　　　　　100年度消債更字第114號
聲　請　人　曾美玲
代　理　人　薛政宏 律師
上列當事人聲請消費者債務清理事件，本院裁定如下：
    主  文
聲請人曾美玲自中華民國一百年七月二十一日下午十六時起開始
更生程序。
命司法事務官進行本件更生程序。
    理  由
一、聲請意旨略以：伊有不能清償債務情事，曾依「中華民國銀
    行公會會員辦理消費金融案件無擔保債務協商機制」請求共
    同協商債務清償方案成立，約定自95年7月起，分120期，每
    月10日清償新臺幣（下同）14,567元。然聲請人長子罹患中
    度精神障礙，尚賴聲請人扶養，而聲請人身體狀況不佳，入
    不敷出致無法履行協商，於繳款數期後聲請人實無力償還而
    於95年毀諾，顯已盡相當之還款誠意，因客觀上收入不足，
    實有不可歸責於已事由，致履行顯有重大困難，爰聲請准予
    裁定更生等語。
二、按債務人不能清償債務或有不能清償之虞者，得依消費者債
    務清理條例所定更生或清算程序，清理其債務。債務人無擔
    保或無優先權之債務總額未逾1200萬元者，於法院裁定開始
    清算程序或宣告破產前，得向法院聲請更生。又於消費者債
    務清理條例施行前，債務人依金融主管機關協調成立之中華
    民國銀行公會會員，辦理消費金融案件無擔保債務協商機制
    與金融機構成立之協商，準用同條例第151 條第5 項之規定
    ，即債務人與金融機構協商成立者，不得聲請更生或清算，
    但因不可歸責於己之事由，致履行顯有重大困難者，不在此
    限。如法院開始更生程序之裁定，應載明其年、月、日、時
    ，並即時發生效力。法院裁定開始更生或清算程序後，得命
    司法事務官進行更生或清算程序，必要時得選任律師、會計
    師或其他適當之自然人或法人一人為監督人或管理人。消費
    者債務清理條例第3 條、第42條第1 項、第151 條第5 項、
    第6 項、第45條第1 項及第16條第1 項分別定有明文。
三、經查：聲請人所主張之上開事實，業據提出財產及收入狀況
    說明書（卷6頁）、債權人清冊（卷7頁）、聲請人95至99年
    度及子女97至99年度國稅局財產歸屬資料及綜合所得稅各類
    所得資料清單（卷9-10頁、43-48 頁）、聯合徵信中心之個
    人資料（卷11-13頁、62-66頁）、高雄市中低收入戶證明書
    （卷14頁）、戶籍謄本（卷15-17 頁、55頁）、身心障礙手
    冊（卷18頁）、診斷證明書（卷18-1頁）、台北富邦銀行民
    事陳報狀暨協議書及無擔保債務明細表（卷36-38頁、56-58
    頁）、聲請人勞保投保資料（卷41-42 頁）、轉帳存摺影本
    （卷50-52 頁）、收入切結書（卷67頁）、土地及建物登記
    謄本（卷68頁）、行政院衛生署審查決定通知書（卷70頁）
    、稅務電子閘門財產所得調件明細表（卷156-158 頁）、台
    新銀行民事陳報狀（卷162頁）等可憑，可信為實。
四、本院審酌聲請人目前為菜市場攤販，95、97及98年無申報所
    得，96、99 年於扣除所得稅後之所得分別為259元、10,645
    元，名下有房屋一棟、土地一筆（卷10 頁、43-46頁各類所
    得資料及財產歸屬資料清單），99 年每月營業收入3,000元
    ，如加上聲請人每月另領有老人年金6,000元、身障補助4,0
    00元（卷50-52 頁轉帳存摺影本），是目前每月固定收入約
    為13,000元（3000+6000+4000）。而按聲請人95年毀諾時高
    雄市每人每月最低生活費計算其必要生活費用為10,072元，
    則以聲請人平均每月收入13,000元為準，扣除其必要支出10
    , 072元，僅餘1,928元，確已不足清償每月協商款14,567元
    ，短期或可勉力為之，但終難以為繼，致不能履約，並無違
    常。因此，綜合聲請人之財力無法依協議繼續償還，既係因
    客觀收入減少或不足償還所致，非因協議後故有浪費或其他
    不利償還之行為，且在收入不足償還協商金額之情形下，仍
    繼續償還，於繳納6 期後而於95年始不得已毀諾，則應認已
    盡相當之償還誠意，實有不可歸責於聲請人之事由，致履行
    顯有重大困難。又聲請人名下雖有座落於高雄市左營區之房
    地（卷68-69頁登記謄本），惟該筆房地價值1,589,408元（
    卷10頁），對照聲請人之總債務金額3,577,188元（卷11-13
    頁、62-66 頁信用報告），縱以其名下不動產加以清償後，
    其債務金額尚餘1,987,780 元，以聲請人99年平均每月收入
    13,000元，依99年高雄市每人每月最低生活費11,309元計算
    聲請人必要支出，其收入扣除個人生活費用後，僅餘 1,691
    元，縱以零利率計算，清償年數仍達98年，而聲請人為27年
    次，已屬老年，且收入及建康狀況不佳，況其非任職於公家
    單位或可預期將穩定之工作，是以聲請人之收入情形，難認
    其能清償債務，足見聲請人並非一心欲循債務清理之程序以
    圖脫免債務之責任而無任何清償之誠意，確已不足清償債務
    ，堪認聲請人之債務大於財產，而有不能清償債務或有不能
    清償之虞之情事。而聲請人無擔保或無優先權之債務總額未
    逾新臺幣1,200 萬元，復無同條例第46條規定已經法院裁定
    開始清算程序或宣告破產及第6 條第3項、第8條各款所定駁
    回更生聲請等程序事由存在，則債務人聲請更生，是有理由
    。爰裁定如主文。
中    華    民    國   100    年    7     月    21    日
                  民事庭    法      官  藍家慶
上為正本係照原本作成
本件不得抗告
中    華    民    國   100    年    7     月    21    日
                            書記官  梁竫